臺灣高等法院高雄分院刑事判決　　　　 96年度上訴字第262號
上　訴　人
即　被　告　甲○○
上列上訴人因違反毒品危害防制條例案件，不服臺灣高雄地方法
院95年度訴字第3608號中華民國95年12月14日第一審判決（起訴
案號：臺灣高雄地方法院檢察署95年度毒偵字第6863號），提起
上訴，本院判決如下：
    主  文
原判決關於施用第一級毒品及定應執行刑部分均撤銷。
甲○○連續施用第一級毒品，處有期徒刑壹年陸月。
其餘上訴駁回。
甲○○前開連續施用第一級毒品所處有期徒刑壹年陸月與上訴駁
回部分原判決所處有期徒刑陸月，應執行有期徒刑壹年拾月。
    事   實
一、甲○○前於民國93年間因施用毒品案件，經依原審93年度毒
    聲字第695 號裁定送觀察勒戒後，因認無繼續施用毒品之傾
    向，於93年4 月30日執行完畢釋放，並經台灣高雄地方法院
    檢察署檢察官以93年度毒偵字第1705號不起訴處分確定。於
    前開觀察勒戒執行完畢釋放後5 年內，猶不知悔改，基於施
    用第一級毒品之概括犯意，自93年10月間某日起至95年2 月
    27 日 凌晨2 時許止，在高雄市○○區○○路280 巷9 號住
    處內，以將海洛因摻入香煙內，點燃後吸食所產生煙霧之方
    式，以約2 、3 日施用1 次之頻率，連續施用第一級毒品海
    洛因多次。又另基於施用第二級毒品之概括犯意，於95年2
    月27 日 凌晨2 時至3 時許之期間，在上址住處，連續先以
    鋁箔紙盛裝甲基安非他命，燒烤後吸食所產生煙霧方式施用
    甲基安非他命1 次後，又於同處另以將大麻摻入香煙內，點
    燃後吸食之方式施用大麻1 次。嗣為警於95年2 月27日12時
    10分許，在高雄市○○區○○路280 巷9 號前查獲，並扣得
    甲○○所有之海洛因16包（合計淨重581.89公克，及內含海
    洛因難以析離之包裝袋16個；無證據證明為甲○○供自己施
    用之毒品，此部分被訴販賣第一級毒品部分由原審法院另案
    審理中）。
二、案經高雄市政府警察局移送臺灣高雄地方法院檢察署檢察官
    偵查起訴。
    理  由
一、按本件被告甲○○所犯係死刑、無期徒刑、最輕本刑為3 年
    以上有期徒刑以外之罪，其於本院審理程序就被訴事實為有
    罪之陳述，經審判長告知簡式審判程序之旨，並聽取其與公
    訴人之意見，本院認無不得或不宜改依簡式審判程序進行之
    處，爰依刑事訴訟法第273 條之1 第1 項之規定，裁定進行
    簡式審判程序，合先敘明。
二、上開犯罪事實業據被告甲○○於原審及本院審理時坦認不諱
    （見原審卷第43頁，本院卷第30頁），且被告經警查獲後，
    經採尿送高雄市立凱旋醫院鑑驗結果，被告尿液呈海洛因、
    甲基安非他命及大麻陽性反應，此有該醫院之濫用藥物尿液
    檢驗報告在卷可稽（見偵查卷第7 頁）；再者，被告前於93
    年間因施用毒品案件，經依本院93年度毒聲字第695 號裁定
    送觀察勒戒後，因認無繼續施用毒品之傾向，於93年4 月30
    日執行完畢釋放，並經台灣高雄地方法院檢察署檢察官以93
    年度毒偵字第1705號不起訴處分確定之事實，亦有臺灣高等
    法院被告前案紀錄表可按，是被告確係於觀察勒戒執行完畢
    後，5 年內又為本件施用海洛因犯行甚明；從而，本案事證
    明確，被告犯行堪予認定。
三、核被告甲○○所為，係犯毒品危害防制條例第10條第1 項之
    施用第一級毒品及同條第2 項之施用第二級毒品等罪。被告
    持有海洛因、甲基安非他命、大麻之低度行為，應為施用海
    洛因、甲基安非他命、大麻之高度行為所吸收，均不另論罪
    。其先後多次施用第一級毒品海洛因，及連續施用第二級毒
    品甲基安非他命及大麻各1 次，均時間緊接，所犯係各該構
    成要件相同之罪名，顯均係出於概括犯意反覆為之，應各依
    修正前刑法第56條之規定，均以連續犯論處，並分別加重其
    刑。本件被告行為後，刑法第56條關於連續犯之規定業於94
    年1 月7 日修正公布刪除，並於95年7 月1 日施行，則被告
    之犯行，因行為後新法業已刪除連續犯之規定，此刪除雖非
    犯罪構成要件之變更，但顯已影響行為人刑罰之法律效果，
    自屬法律變更。經查：本件被告先後數次施用第一級毒品海
    洛因及施用第二級毒品，主觀上顯係基於施用第一級毒品及
    施用第二級毒品之同一犯意，客觀上逐次實施數次行為而具
    連續性，進而侵害同性質之法益，惟因其各次行為依一般社
    會健全觀念，在時間差距上，顯可分開，在刑法評價上，各
    具獨立性，每次行為皆可獨立成罪，是依修正前刑法第56條
    之規定，本得適用連續犯規定而論以一罪，並得加重其刑至
    2 分之1 ，惟因修正後刑法刪除前開連續犯規定，以致被告
    前揭分別多次施用第一級毒品及多次施用第二級毒品之各該
    數次構成要件行為須依法分別論以數罪而併罰之，依新法第
    2 條第1 項規定比較新、舊法之結果，仍以行為時、即修正
    前刑法第56條之規定較有利於被告（最高法院95年第8 次刑
    事庭會議決議亦採同一見解）。故本件應適用修正前刑法第
    56條之規定，併此敘明。又被告所犯連續施用第一級毒品及
    連續施用第二級毒品等2 罪之間，犯意各別，行為互殊，應
    予以分論併罰。原審對被告予以論科，固非無見，惟本件扣
    案海洛因16包（淨重581.89公克，並含包裝袋），數量甚鉅
    ，已顯逾平常施用之數量，被告亦否認該等毒品係供自己施
    用，並供稱：伊自己施用之海洛因已施用殆盡等語在卷（見
    本院卷第30頁），尚無證據足資證明該等海洛因與被告之施
    用毒品犯行有何關聯，爰不得於本案沒收銷燬之。原判決就
    此扣案之海洛因16包宣告沒收銷燬，並據以為量刑之事由尚
    有未洽。被告上訴意旨指摘原判決就其連續施用第一級毒品
    部分量刑過重，非全無理由，此部分應由本院撤銷改判。爰
    審酌被告施用毒品，戕害身心甚鉅，並有滋生其他犯罪、惡
    化治安之虞，嚴重損及公益，且其前因初犯施用毒品，經觀
    察勒戒執行完畢後，竟再為本件施用毒品犯行，且施用海洛
    因之時間近1 年4 月，顯見其毫無悔意、自制力不佳，惟考
    量其於犯後尚能坦承犯行，而施用毒品本質上屬自我戕害行
    為，反社會性程度相形較低等一切情狀，量處如主文第2 項
    所示之刑。並與後述上訴駁回部分原審所處連續施用第二級
    毒品有期徒刑6 月，依法定其應執行之刑。按被告行為後，
    刑法第51條關於數罪併罰之定應執行刑規定亦於民國94年1
    月7 日修正公布，並於95年7 月1 日施行，修正前刑法第51
    條第5 款規定：「宣告多數有期徒刑者，於各刑中之最長期
    以上，各刑合併之刑期以下，定其刑期。但不得逾20年。」
    ，修正後刑法第51條第5 款規定：「宣告多數有期徒刑者，
    於各刑中之最長期以上，各刑合併之刑期以下，定其刑期。
    但不得逾30年。」無論適用修正前或修正後之規定，對被告
    均不生有利或不利之影響，尚非刑法第2 條第1 項所定之法
    律變更，無庸為新舊法之比較，應逕適用現行刑法第51條第
    5 款之規定。原審依刑法第2 條第1 項比較新舊法，而引用
    修正前之刑法第51條第5 款，稍有未洽，惟此部分於原判決
    結果並無影響，尚不構成撤銷之原因，併此指明。
四、原審就被告連續施用第二級毒品犯行，引用毒品危害防制條
    例第10條第2 項及修正前刑法第56條，予以論科，認事用法
    均無違誤，並已說明量處被告有期徒刑6 月之理由，量刑亦
    稱妥適，被告上訴空言指摘原審此部分量刑過重，為無理由
    ，應予駁回。
據上論斷，應依刑事訴訟法第368 條、第369 條第1 項前段、第
364 條、第299 條第1 項前段、第273 條之1 第1 項，毒品危害
防制條例第10條第1 項、第2 項，刑法第11條、第2 條第1 項前
段，刑法（修正前）第56條、第51條第5 款，判決如主文。
本案經檢察官郭振昌到庭執行職務。
中　　華　　民　　國　　96　　年　　3 　　月　　22　　日
                  刑事第八庭    審判長法  官  李炫德
                                      法  官  陳志銘
                                      法  官  蔡國卿
以上正本證明與原本無異。
其餘部分部分如不服本判決應於收受本判決後10日內向本院提出
上訴書狀，其未敘述上訴理由者，並得於提起上訴後10日內向本
院補提理由書狀（均須按他造當事人之人數附繕本）「切勿逕送
上級法院」。
施用第二級毒品部分不得上訴。
中　　華　　民　　國　　96　　年　　3 　　月　　22　　日
　　　　　　　　　　　　　　　　　　　書記官  顏惠華
附錄本件判決論罪科刑法條：
毒品危害防制條例第10條第1項、第2項：
施用第1級毒品者，處6月以上5年以下有期徒刑。
施用第2級毒品者，處3年以下有期徒刑。
